臺灣臺北地方法院民事判決　九十一年國字第二五號
　　原　　　告　辛○○○
　　　　　　　　己○○
　 　　　　　　 丁○○
　　兼右三人訴訟代理人　庚○○.
　　被　　　告　台北市政府地政處
　　法定代理人　甲○○
　　訴訟代理人　乙○○
　　　　　　　　丙○○
右當事人間請求國家賠償事件，本院判決如左：
    主      文
原告之訴及假執行之聲請均駁回。
訴訟費用由原告負擔。
    事實及理由
壹、原告起訴主張：
  一、訴外人姜克夫所有坐落台北市○○區○○段三小段三五六地號土地原屬基隆河
      成美橋至南湖大橋段河道整治地區區段徵收範圍土地，經被告徵收在案，姜克
      夫依規定可申請領回同等值之抵價地，原告向姜克夫買受上開區段徵收後之抵
      價地，姜克夫原以授權書授權原告全權代理有關抵價地買賣辦理產權移轉登記
      事宜。惟上開抵價地經被告於民國（下同）八十八年八月二十八日分配登載為
      台北市○○區○○段第一五之六地號、地目：雜、面積三八七點七一平方公尺
      、應有部分十萬分之一萬七千一百三十一（下稱系爭土地），詎原告於八十八
      年八月三十一日持文件向被領系爭土地權狀時，被告表示姜克夫於八十八年六
      月十四日終止上開授權，並承諾系爭土地權狀列入管制不予發放。然姜克夫於
      八十八年十月七日另授權第三人向被告請求所有權狀後，被告既將權狀發放予
      姜克夫，則被告機關公務員執行職務有過失致明。
  二、原告行使請求權均在規定之時效內，均應適用國家賠償法請求填補人民之損害
      。
  三、為此請求被告應給付原告六十七萬九千二百元及自國賠請求翌日起至清償日止
      ，按年息百分之五計算之利息、願供擔保為假執行之宣告。
貳、被告則抗辯：
  一、依土地方登記有絕對效力之土地法第四十三條規定係為保護第三人，賦予登記
      有絕對公信力。原告之被繼承人戊○○與第三人姜克夫就系爭土地抵價款分配
      雖有爭議，然土地既係登記為姜克夫所有，姜克夫以本人名義另授權他人領取
      土地所有權狀，依修正前之土地登記規則第五十九條「土地權利於登記完畢後
      登記機關即發給申請人土地所有權狀」，被告依法發放並無違法。
  二、姜克夫雖曾於八十七年五月四日授權戊○○領取土地權狀，然姜克夫嗣後已向
      被告撤銷授與代理權之意思表示，戊○○即無權利領取，是被告依姜克夫授權
      對象發放權狀並無故意或過失不法侵害戊○○權利。
  三、八十八年八月三十一日戊○○來領權狀沒有領到，被告拒絕發放，從這時間起
      算到起訴時間已經二年了。
  四、為此請求駁回原告之訴。
、按當事人死亡者，訴訟程序在有繼承人、遺產管理人或其他依法令應續行訴訟之
    人承受其訴訟以前當然停止。民事訴訟法第一百六十八條定有明文。查本件原由
    戊○○對被告提起訴訟，嗣戊○○於九十一年十一月二十六日死亡，原告辛○○○、己○○、丁○○、庚○○為戊○○之繼承人，有戶籍謄本及繼承系統表在卷
    可證，其等於九十一年十二月十八日言詞辯論時聲明承受訴訟，為被告所不爭執
    ，則本件自應准由辛○○○、己○○、丁○○、庚○○承受訴訟後續行訴訟，核
    先敘明。
肆、本件經依民事訴訟法第二百七十條之一第一項第三款規定，整理並協議簡化爭點
    及不爭執點後，兩造同意就本院九十一年十二月十八日言詞辯論程序中，兩造協
    議簡化之爭點為主張及辯論。查戊○○主張原持有訴外人姜克夫所授權，姜克夫
    所有坐落台北市○○區○○段三小段三五六地號土地原屬基隆河成美橋至南湖大
    橋段河道整治地區區段徵收範圍土地，由戊○○代理有關抵價地買賣辦理產權移
    轉登記事宜，為被告所拒絕之情，為兩造所不爭執，自堪採信。則本件之爭點，
    即應就被告所抗辯戊○○請求被告負國家賠償之責任是否已逾時效，如未逾時效
    ，始再就其餘爭點，亦即姜克夫是否有權向被告終止原告之委任關係、姜克夫是
    否另行委任代理人，領取權狀、發放權狀是否屬公權力之行政行為、被告是否有
    權發放等項爭點為論究。
伍、按時效完成後，債務人得拒絕給付。民法第一百四十四條第一項定有明文。是時
    效完成後，即發生債務人得為拒絕給付之抗辯，於訴訟中債務人行使此抗辯權時
    ，自應為債權人敗訴之判決。經查本件戊○○起訴雖主張依國家賠償請求，戊○○請求被告賠償賠償之事實，係被告於八十八年八月三十一日拒絕發放權狀之不
    作為，則戊○○對於被告拒絕給付自應知之甚詳，則國家賠償請求之時間，即應
    自八十八年八月三十一日起算。
  一、賠償請求權，自請求權人知有損害時起，因二年間不行使而消滅；自損害發生
      時起，逾五年者亦同；又消滅時效，自請求權可行使時起算、時效因請求而中
      斷者，若於請求後六個月內不起訴，視為不中斷。時效期間，不得以法律行為
      加長或減短之，並不得預先拋棄時效之利益，國家賠償法第八條、民法第一二
      八條、第一三０條、第一四七條分別有明定。
  二、查戊○○主張於九十年八月二十二日，以書面向被告機關提出國家賠償請求，
      為被告所不爭執，則原告等固於法律所規定之時效期間內提出聲請，顯已依法
      行使國家賠償請求權。被告機關對於原告等之請求，既未於三十日內依國家賠
      償法第十條第二項前段規定通知進行協議，或未於六十日內依同法第十一條第
      一項前段規定，函覆拒絕賠償，則被告之行為自係該當於國家賠償法第十一條
      之「不開始協議」。次查，台北市政府國家賠償事件處理委員會係於九十一年
      三月十八日始以北市賠三字第○九一三○一五一九○○號通知戊○○於九十一
      年三月二十九日審議，有該函在卷可參。是時亦已逾國家賠償法第十一條第一
      項「六十日」之期限，則原告原應於九十年八月二十二日起第六十日之同年十
      月二十三日起向本院提起國家賠償訴訟，惟原告均未提起。至原告向被告請求
      國家賠償起至九十一年三月二十二日，即已滿六個月。按時效因請求而中斷者
      ，若於請求後六個月內不起訴，視為不中斷。民法第一百三十條有明定。是原
      告未於九十一年三月二十二日前提起訴訟，即使因請求而中斷之時效視為不中
      斷，是原告之請求期限即回復至九十年八月三十一日二年之期限。至兩造於時
      效完成後之協議行為，均屬行政程序，無可阻卻民事上已完成時效之抗辯。
陸、從而，戊○○既係應自八十八年八月三十一日起主張權利，如其認有國家賠償之
    原因，即應於二年之時效期間內提起本件訴訟。惟戊○○遲至九十一年六月七日
    始提起本訴，揆諸前開說明，本件國家賠償請求權，已罹於時效，被告亦據以提
    出抗辯如前述，是原告主張依國家賠償法請求被告給付如訴之聲明亦無理由，應
    予駁回。原告受敗訴判決，其假執行之聲請即失所依據，應併予駁回。至兩造協
    商之其餘爭點，即無涉本件判決最終之判斷，其餘主張陳述及所提之證據，均毋
    庸再予審酌，附此敘明。
柒、訴訟費用負擔之依據：民事訴訟法第七十八條、第八十五條第一項前段。
中　　　華　　　民　　　國　　九十一　　年　　　十二　　月　　三十一　　日
                                    民事第四庭法  官    洪  于  智
右為正本係照原本作成
如對本判決上訴須於判決送達後二十日內向本院提出上訴狀
中　　　華　　　民　　　國　　九十一　　年　　　十二　　月　　三十一　　日
　　　　　　　　　　　　　　　　　　　　　法院書記官　　林　佳　蘋
